臺灣臺南地方法院刑事判決
110年度金訴字第232號
公  訴  人  臺灣臺南地方檢察署檢察官
被      告  胡世霖


                    （另案在法務部○○○○○○○○○○○執行中）
            葉昱志



上列被告等因詐欺等案件，經檢察官提起公訴（110年度營偵字
第706號），被告於本院準備程序進行中就被訴事實均為有罪之
陳述，經本院合議庭裁定由受命法官獨任行簡式審判程序，判決
如下：
    主      文
⒈胡世霖犯如附表一編號１至３所示之刑，共參罪，各處如附表一
  編號１至３「宣告刑」欄所示之刑。應執行有期徒刑壹年捌月。
　未扣案如附表二編號１所示之偽造印章壹顆、附表二編號３、４
  所示之偽造印文及簽名共肆枚，均沒收之；未扣案之犯罪所得
  新臺幣肆仟元沒收之，於全部或一部不能沒收或不宜執行沒收
  時，追徵其價額。
⒉葉昱志犯如附表一編號１至３所示之刑，共參罪，各處如附表一
  編號１至３「宣告刑」欄所示之刑。應執行有期徒刑壹年拾月。
　未扣案如附表二編號１所示之偽造印章壹顆、附表二編號３、４
  所示之偽造印文及簽名共肆枚，均沒收之；未扣案之犯罪所得
  新臺幣伍仟元沒收之，於全部或一部不能沒收或不宜執行沒收
  時，追徵其價額。
    犯 罪 事 實
一、胡世霖、葉昱志（其等涉犯參與組織部分，均經另案判決）
    於民國109年11月間，分別加入微信通訊軟體暱稱「極光」
    （流尘、止水）、「幸運七」、「壞」、「龍五」等真實姓
    名年籍均不詳之成年人所屬之詐欺集團（下稱系爭詐欺集團
    ），均負責依「極光」所指定之對象收取詐欺贓款，並轉交
    予其他詐欺集團成員之車手工作。胡世霖、葉昱志與「極光
    」、「幸運七」、「壞」、「龍五」及系爭詐欺集團其他不
    詳成員共同基於三人以上共同詐欺取財、洗錢及行使偽造私
    文書之犯意聯絡，先由系爭詐欺集團成員於不詳時、地，偽
    造「忠訓國際股份有限公司」之印章（即附表二編號１）、
    該公司員工「陳建良」識別證（即附表二編號２）及其上有
    偽造「忠訓國際股份有限公司」印文之「代收現金」收據2
    張、「委託代付業務合約書」1張（即附表二編號３、４），
    再由系爭詐欺集團不詳成員分別以附表一所示之詐騙手法，
    向葉英、賴婉嫻、賴淑煖施用詐術，使渠等因此陷於錯誤，
    而分別於附表一所示之時間、地點，匯款或無摺存款附表一
    所示之金額至附表一所示陳建成（涉嫌詐欺等部分，業經檢
    察官為不起訴處分確定）之金融帳戶內，隨即由系爭詐欺集
    團不詳成員通知不知情之陳建成於附表一所示之提領時間、
    地點，提領附表一所示之金額，並交給該成員所稱「OK 忠
    訓國際」貸款公司之外務專員。同時，胡世霖、葉昱志於10
    9年11月19日依照上手「極光」之指示，由胡世霖自苗栗地
    區駕駛車牌號碼000-0000號自用小客車搭載葉昱志至臺南市
    新營區準備收款，嗣陳建成領得上開款項後，由胡世霖配戴
    附表二編號２所示之員工識別證，假冒為該公司員工「陳建
    良」，於同日10時59分許、11時44分許，在臺南市○○區○○路
    000號統一超商新銀門市，向陳建成收取提領之款項新臺幣
    （下同）12萬元、45萬元，並交付附表二編號３、４之偽造私
    文書予陳建成，足生損害於「陳建良」、陳建成及忠訓國際
    股份有限公司。而胡世霖向陳建成收得上開贓款後，旋即交
    付給葉昱志，由葉昱志駕駛上開自用小客車搭載胡世霖返回
    苗栗，先行抽取其等之報酬（胡世霖分得4千元、葉昱志分
    得5千元）後，餘款則依「極光」之指示，放置在苗栗市明
    仁國小附近，以此方式製造金流斷點，據以隱匿上開犯罪所
    得之去向。嗣因葉英、賴婉嫻、賴淑煖發覺有異，經渠等報
    警處理，而循線查獲上情。
二、案經葉英、賴婉嫻、賴淑煖訴請新北市政府警察局板橋分局
    、臺北市政府警察局松山分局報告臺灣臺南地方檢察署檢察
    官偵查起訴。
    理      由
一、被告胡世霖、葉昱志所犯為死刑、無期徒刑、最輕本刑3年
    以上有期徒刑以外之罪，亦非屬高等法院管轄第一審之案件
    ，其等於本院準備程序進行中，就被訴事實為有罪之陳述，
    經告知簡式審判程序之旨，並聽取檢察官、被告2人之意見
    後，本院合議庭依刑事訴訟法第273條之1第1項裁定進行簡
    式審判程序，是本件之證據調查，依刑事訴訟法第273條之2
    規定，不受同法第159條第1項、第161條之2、第161條之3、
    第163條之1及第164條至第170條規定之限制，合先敘明。
二、上揭犯罪事實，業據被告胡世霖於警詢、偵訊、本院準備程
    序及審理中，被告葉昱志於本院準備程序及審理中坦承不諱
    ，核與證人即告訴人葉英、賴婉嫻、賴淑煖於警詢指述、證
    人陳建成於警詢及偵訊之證述情節相符，且有陳建成之土地
    銀行存摺封面及帳戶交易明細、陳建成之臺灣銀行存摺封面
    及帳戶交易明細、內政部警政署反詐騙諮詢專線紀錄表（葉
    英、賴婉嫻、賴淑煖）、第一銀行匯款申請書（葉英）、兆
    豐國際商業銀行匯款明細（賴婉嫻）、賴婉嫻與Andy之LINE
    對話紀錄翻拍照片8張、臺灣銀行無摺存入憑條存根（賴淑
    煖）、賴淑煖與賴念宏之LINE對話紀錄翻拍照片4張、臺灣
    土地銀行新營分行109年12月28日新營字第1090004564號函
    附之客戶基本資料查詢及往來明細、臺灣銀行新營分行109
    年12月24日新營營密字第10900053221號函附之客戶基本資
    料查詢、往來明細及取款憑條、陳建成提款之監視影像翻拍
    照片、路口監視器畫面及便利超商監視器畫面24張、車輛詳
    細資料報表（BFE-3660）、委託代付業務合約書影本1份、
    免用統一發票收據影本2張、行動電話0000000000號通信紀
    錄及通聯調閱查詢單等在卷可資佐證，足認被告2人之任意
    性自白與事實相符，堪以採信，本件事證明確，被告犯行均
    堪認定。
三、論罪科刑：
  ㈠按特定犯罪之正犯實行特定犯罪後，為掩飾、隱匿其犯罪所
    得財物之去向及所在，而令被害人將款項轉入其所持有、使
    用之他人金融帳戶，並由該特定犯罪正犯前往提領其犯罪所
    得款項得手，因已造成金流斷點，該當掩飾、隱匿之要件，
    該特定犯罪正犯自成立一般洗錢罪之正犯（最高法院108年
    度台上大字第3101號裁定意旨參照）。核被告胡世霖、葉昱
    志就附表編號１至３所為，均係犯刑法第216條、第210條之行
    使偽造私文書罪、刑法第339條之4第1項第2款之三人以上共
    同詐欺取財罪及洗錢防制法第14條第1項之一般洗錢罪。
　㈡被告2人與系爭詐欺集團不詳成員共同行使前揭偽造私文書前
    ，不詳成員偽造印章或印文之行為，屬偽造各該私文書之階
    段行為，而上開偽造私文書之行為，亦核屬嗣後行使該等文
    書之低度行為，均不另論罪。
　㈢被告2人與「極光」、「幸運七」、「壞」、「龍五」及其他
    詐欺集團成員間有犯意之聯絡及行為之分擔，應論以共同正
    犯。被告2人與系爭詐欺集團不詳成員之前揭犯行，均係利
    用不知情之陳建成提供匯款帳戶及提領告訴人葉英、賴婉嫻
    、賴淑煖遭詐騙之款項，屬間接正犯。
　㈣被告2人所犯之行使偽造私文書罪、三人以上共同犯詐欺取財
    罪及洗錢罪間，均有實行行為局部同一之情形，為想像競合
    犯，均應依刑法第55條前段規定，從一重論以三人以上共同
    犯詐欺取財罪。
　㈤爰審酌被告2人均正值青年，不思以正途賺取所需，竟在詐欺
    集團內擔任車手，詐取附表一所示被害人之財物，並隱匿詐
    欺犯罪所得之去向，以非法方式圖謀金錢，危害社會經濟秩
    序，破壞社會上人與人間之互信基礎，並使詐欺集團其餘上
    手成員得以躲避查緝，增加執法機關偵查之困難，所為應予
    非難，並考量被告2人之犯案動機、分工、報酬，被告胡世
    霖犯後自始即坦承犯行，被告葉昱志於偵查中否認、迨於本
    院審理中已知坦認犯行，惟其等迄未賠償告訴人之損害，兼
    衡被告胡世霖自陳高中畢業之教育程度，未婚、無子女，入
    監前從事木工，月收入約2至3萬元，入監前與祖母同住，無
    需扶養之人；被告葉昱志自陳高職畢業之教育程度，離婚、
    無子女，入監前從事工廠作業員，月收入約3萬多元，入監
    前與母親同住，需扶養母親（見院卷第172頁）等一切情狀
    ，分別量處如附表一「宣告刑」欄所示之刑，並定應執行刑
    如主文所示，以資懲儆。
四、沒收：
　㈠偽造之印章及印文：
　　按偽造之印章、印文或署押，不問屬於犯人與否，沒收之，
    刑法第219條定有明文。又被告偽造之書類，既已交付於被
    害人收受，則該物非屬被告所有，除偽造書類上偽造之印文
    、署押，應依刑法第219條予以沒收外，依同法第38條第3項
    之規定，即不得再對各該書類諭知沒收（最高法院43年度台
    上字第747號判決意旨參照）。經查：
  1.如附表二編號1所示之「忠訓國際股份有限公司」之印章1顆
    ，為系爭詐欺集團不詳成員所偽造，雖非被告胡世霖、葉昱
    志所有，仍應依刑法第219條規定宣告沒收。
  2.如附表二編號3、4所示之「代收現金」收據2張、「委託代
    付業務合約書」1張，雖係供本案犯罪所用之物，然已因被
    告胡世霖行使而交付予陳建成，已非屬被告胡世霖、葉昱志
    之物，爰不宣告沒收，但其上偽造之印文及簽名（詳見附表
    二「偽造之印文」欄），不問屬於犯人與否，仍應依刑法第
    219條規定宣告沒收。
　㈡犯罪所得：　
　　按犯罪所得，屬於犯罪行為人者，沒收之，但有特別規定者
    ，依其規定；前2項之沒收，於全部或一部不能沒收或不宜
    執行沒收時，追徵其價額，刑法第38條之1第1項、第3項分
    別定有明文。經查，被告胡世霖、葉昱志供稱其等本案之報
    酬各為4千元、5千元（見院卷第154至155頁），未經扣案，
    亦未發還被害人，應依刑法第38條之1第1項前、第3項規定
    ，分別於其等之主文項下宣告沒收，並諭知於全部或一部不
    能沒收或不宜執行沒收時，追徵其價額。
據上論斷，應依刑事訴訟法第273條之1第1項、第299條第1項前
段，洗錢防制法第14條第1項，刑法第11條、第28條、第216條、
第210條、第339條之4第1項第2款、第55條前段、第51條第5款、
第219條、第38條之1第1項前段、第3項，刑法施行法第1條之1第
1項，判決如主文。
本案經檢察官陳奕翔提起公訴，檢察官陳擁文到庭執行職務。
中　　華　　民　　國　　110 　年　　11　　月　　2 　　日
                  刑事第十二庭  法  官  張婉寧
以上正本證明與原本無異。
如不服本判決應於收受本判決後20日內向本院提出上訴書狀，並
應敘述具體理由。其未敘述上訴理由者，應於上訴期間屆滿後20
日內向本院補提理由書狀（均須按他造當事人之人數附繕本）「
切勿逕送上級法院」。 
　　　　　　　　　　　　　　　　書記官  蔡雅惠　　　　　
中　　華　　民　　國　　110 　年　　11　　月　　3 　　日

附錄論罪科刑法條：
中華民國刑法第339條之4
犯第339條詐欺罪而有下列情形之一者，處1年以上7年以下有期
徒刑，得併科1百萬元以下罰金：
一、冒用政府機關或公務員名義犯之。
二、三人以上共同犯之。
三、以廣播電視、電子通訊、網際網路或其他媒體等傳播工具，
    對公眾散布而犯之。
前項之未遂犯罰之。

中華民國刑法第210條
（偽造變造私文書罪）
偽造、變造私文書，足以生損害於公眾或他人者，處5年以下有
期徒刑。

中華民國刑法第216條
（行使偽造變造或登載不實之文書罪）
行使第210條至第215條之文書者，依偽造、變造文書或登載不實
事項或使登載不實事項之規定處斷。

洗錢防制法第14條
有第二條各款所列洗錢行為者，處7年以下有期徒刑，併科新臺
幣5百萬元以下罰金。
前項之未遂犯罰之。
前二項情形，不得科以超過其特定犯罪所定最重本刑之刑。

附表一：
編號 被害人 詐騙手法 匯款時間 /地點 /金額 (新臺幣) 匯入金融 帳戶 提領 行為人 提款時間 提款金額 （新臺幣） 提款地點 宣告刑   1 (即起訴書附表一編 號 1)  葉英 詐騙集團於109年11月17日12時許起，撥打電話向葉英佯稱為渠姪子，需借款周轉云云，致葉英陷於錯誤，依指示於右列匯款時間、地點，匯款右列金額至右列帳戶。 109年11月19日9時27分許/ 第一銀行埔墘分行/ 150,000元 陳建成之土地銀行000-000000000000帳戶 不知情之陳建成 109年11月19日10時18分27秒    60,000元 臺南市○○區○○路00號(土地銀行新營分行) 胡世霖三人以上共同犯詐欺取財罪，處有期徒刑壹年參月。 葉昱志三人以上共同犯詐欺取財罪，處有期徒刑壹年肆月。       109年11月19日10時19分16秒   60,000元     2 (即起訴書附表一編 號 3) 賴婉嫻 詐騙集團於109年11月16日14時41分許起，撥打電話向賴婉嫻佯稱為渠姪子，需借款周轉云云，致賴婉嫻陷於錯誤，依指示於右列匯款時間、地點，匯款右列金額至右列帳戶。 109年11月19日10時41分許/ 兆豐銀行福和分行/ 200,000元 陳建成之臺灣銀行000-000000000000號帳戶 不知情之陳建成 109年11月19日11時32分47秒  300,000元 臺南市○○區○○路00號(臺灣銀行新營分行) 胡世霖三人以上共同犯詐欺取財罪，處有期徒刑壹年肆月。 葉昱志三人以上共同犯詐欺取財罪，處有期徒刑壹年伍月。       109年11月19日11時36分11秒   60,000元     3 (即起訴書附表一編 號 2) 賴淑煖 詐騙集團成員於109年11月18日17時48分許起，撥打電話予賴淑煖佯稱為渠姪子賴念宏急需借款，致賴淑煖陷於錯誤，依指示於右列匯款時間、地點，無摺存款右列金額至右列帳戶。 109年11月19日11時3分許/ 臺灣銀行館前分行/ 250,000元 陳建成之臺灣銀行000-000000000000號帳戶 不知情之陳建成 109年11月19日11時37分19秒   60,000元  胡世霖三人以上共同犯詐欺取財罪，處有期徒刑壹年伍月。 葉昱志三人以上共同犯詐欺取財罪，處有期徒刑壹年陸月。       109年11月19日11時38分23秒   30,000元   

附表二：
編號 名稱 數量 偽造之印文 備註   1 偽造之「忠訓國際股份有限公司」之印章 1顆 無 未扣案，樣式詳警卷第9、11頁上載之印文   2 偽造之「忠訓國際股份有限公司」員工「陳建良」識別證 1張 無 未扣案   3 「代收現金」收據 2張 偽造之「忠訓國際股份有限公司」印文2枚、偽造之「陳建良」簽名1枚 未扣案，樣式詳警卷第11頁   4 委託代付業務合約書 1張 偽造之「忠訓國際股份有限公司」印文1枚 未扣案，樣式詳警卷第9頁